【裁判字號】    96,重訴,90
【裁判日期】    970108
【裁判案由】    違反槍砲彈藥刀械管制條例等
【裁判全文】
臺灣高雄地方法院刑事判決              96年度重訴字第90號
公  訴  人  臺灣高雄地方法院檢察署檢察官
被      告  乙○○
                    （現於臺灣東成技能訓練所執行中
                    寄押於臺灣高雄第二監獄）
選任辯護人  柳聰賢律師
上列被告因違反槍砲彈藥刀械管制條例等案件，經檢察官提起公
訴（95年度偵字第32901 號），本院判決如下：
    主  文
乙○○未經許可，持有可發射金屬具有殺傷力之槍枝，處有期徒
刑貳年，併科罰金新臺幣伍萬元，罰金如易服勞役，以新臺幣壹
仟元折算壹日，扣案如附表編號一之物沒收之。
    事  實
一、(一)乙○○明知可發射金屬具有殺傷力之槍枝，係槍砲彈藥刀
    械管制條例所管制之槍砲，未經許可不得持有，竟於95年6
    月14日向丙○○（被告丙○○所涉違反槍砲彈藥刀械管制條
    例及重利犯行，由本院通緝中，另行審結）借用具殺傷力之
    非制式空氣長槍1 支（見附表編號1 ，槍枝管制編號：0000
    000000號）後，基於恐嚇危害安全之概括犯意，於同日18時
    30分許，偕1 名年籍姓名不詳之成年男子，持自製之土造鋼
    筆手槍1 支（槍、彈經鑑定後，均無殺傷力）及前開具有殺
    傷力之非制式空氣長槍，前往張萬教位於高雄市○○區○○
    街37巷12-1號之住所向張萬教催討債務，並當場擊發土造鋼
    筆手槍2 發後，恫稱：「下次再來就沒這麼簡單」。再於同
    日23時許，持前開空氣長槍及自製之土造鋼筆手槍前往林徐
    採燕位於高雄市○○區○○街10巷10號之住所，向林徐採燕
    催討其積欠丙○○所開設俗稱「日仔會」地下錢莊之債務，
    再當場擊發上開土造鋼筆手槍，以此等加害生命、身體之事
    恐嚇林徐採燕、張萬教，使渠等心生畏懼致生危害於安全。
   (二)乙○○復於95年6 月24日22時30分許，承前恐赫危害安全
    之概括犯意，偕不知情之吳順榮（另經臺灣高雄地方法院檢
    察署檢察官為不起訴處分）前往張萬教前開住處向張萬教催
    討債務，並持前開自製之土造鋼筆手槍擊發2 發後，命張萬
    教陪同其與吳順榮前往林徐採燕之住處向林徐採燕催討債務
    ，再於同日23時許於林徐採燕之住處，持上開土造鋼筆手槍
    擊發2 發，以此等加害生命、身體之事恐嚇張萬教、林徐採
    燕，致渠等心生畏懼，致生危害於安全。嗣經警循線查獲乙
    ○○，並在其住處扣得附表編號7 至編號11所示之物後，乙
    ○○向員警供承前揭空氣長槍來源係丙○○，員警於95年12
    月12日持丙○○涉嫌違反槍砲彈藥刀械管制條例之搜索票，
    前往丙○○位於高雄市○○區○○路新市場巷5 之1 號處所
    執行搜索無果，丙○○遂帶同員警前往其所寄放槍枝不知情
    之友人洪宗伯住處，自行取出如附表編號1 至編號6 所示之
    物後為警查扣，而查悉上情。
二、案經高雄市政府警察局刑警大隊移送臺灣高雄地方法院檢察
    署檢察官偵查起訴。
    理  由
壹、證據能力方面：
    按被告以外之人於審判外之言詞或書面陳述，除法律有規定
    者外，不得作為證據，刑事訴訟法第159 條第1 項定有明文
    。又被告以外之人於審判外之陳述，雖不符前4 條之規定，
    而經當事人於審判程序同意作為證據，法院審酌該言詞陳述
    或書面陳述作成時之情況，認為適當者，亦得為證據。當事
    人、代理人或辯護人於法院調查證據時，知有第159 條第1
    項不得為證據之情形，而未於言詞辯論終結前聲明異議者，
    視為有前項之同意，同法第159 條之5 定有明文。本案證人
    丙○○、賴文良、張萬教、林徐採燕、陳西焜、賴王鳳珠、
    洪宗伯、吳順榮、陳瑞璇、施三德於警詢及偵查中之陳述，
    均係被告以外之人於審判外之言詞陳述；本件卷附高雄縣政
    府警察局95年12月25日高縣警鑑字第0950077009號函、內政
    部警政署刑事警察局96年1 月8 日刑鑑字第0960000245號函
    及本件所援引之下列事證，均係被告以外之人於審判外之書
    面陳述，而公訴人及被告、辯護人，就上開言詞及書面陳述
    ，皆未於本院審理過程中聲明異議，本院並審酌前開書面陳
    述作成時之情況均屬正當，查無何違法取證之情事，且與本
    案相關之待證事實具有關連性，認適宜作為證據，依刑事訴
    訟法第159 條之5 第1 項、第2 項之規定，認上開證據均應
    具有證據能力。
貳、實體部分：
一、上揭犯罪事實，業據被告乙○○迭於警詢、偵訊及本院審理
    中均坦承不諱，核與證人丙○○、賴文良、張萬教、林徐採
    燕、陳西焜、賴王鳳珠、洪宗伯、吳順榮、陳瑞璇、施三德
    等人之證述情節相符；再扣案如附表編號1 槍枝（槍枝管制
    編號：0000000000號）經送高雄縣政府警察局鑑識課鑑定結
    果認：「非制式空氣槍，且係以銜接中型高壓氣體鋼瓶為發
    射動力，經使用原中型鋼瓶試涉可發射彈丸，測得鋼珠（直
    徑約7.92mm、重2.04公克）之發射速度分別為154 、151 、
    147 公尺/ 秒，計算其動能分別為24.19 、23.26 、22.04
    焦耳，單位動能面積分別為49. 10、47.21 、44.74 焦耳/
    平方公分」；「司法院秘書長81.6.11 秘台廳（二）字第
    06985 號函釋示：殺傷力的標準為在最具威力的適當距離，
    以彈丸可穿入人體皮膚肉層之動能為基準」；「殺傷力之相
    關數據：一、美國軍醫總署定義：彈丸撞擊動能達58呎磅（
    約為78.6焦耳），則足以使人喪失戰鬥能力。二、內政部警
    政署刑事警察局對活豬作射擊測試結果，彈丸單位面積動能
    達24焦耳/ 平方公分，則足以穿入豬隻皮肉層。三、依日本
    科學警察研究所之研究結果，彈丸單位面積動能達20焦耳/
    平方公分則足以穿入人體皮肉層。」有高雄縣政府警察局95
    年12月25日高縣警鑑字第0950077009號槍彈鑑定書可參，則
    前開扣案之空氣長槍經測試結果，確已符合槍枝具有殺傷力
    之標準至明，此外復有蒐證照片14張、高雄市政府警察局刑
    警大隊搜索扣押筆錄、扣押物品目錄表附卷可稽，足證被告
    之前開自自與事實相符，堪以採信。是以，本件事證明確，
    被告犯行堪以認定，自應依法論科。
二、查被告行為後，刑法業於94年2 月2 日修正公布，95年7 月
    1 日起施行。按行為後法律有變更者，適用行為時之法律，
    但行為後之法律有利於行為人者，適用最有利於行為人之法
    律，修正後刑法第2條第1 項定有明文。而本次法律變更，
    比較時應就罪刑有關之共犯、未遂犯、想像競合犯、牽連犯
    、連續犯、結合犯，以及累犯加重、自首減輕暨其他法定加
    減原因（如身分加減）與加減例等一切情形，綜其全部罪刑
    之結果而為比較（最高法院95年5 月23日95年度第8 次刑事
    庭會議決議參照）。另有關易刑處分部分之規定，並無整體
    比較適用之問題，縱為割裂適用，亦與最高法院95年度第8
    次刑庭決議不相違背，此有臺灣高等法院暨所屬法院95年12
    月13日法律座談會第2 、3 、6 號提案可資參照。茲就本件
    所涉及之相關新舊法比較臚列如下；
(一)槍砲彈藥刀械管制條例第8 條第4 項法定刑罰金部分，依修正
  後刑法第33條第5 款之規定，最低額為新臺幣1,000 元，惟依
  被告行為時之修正前刑法第33條第5 款規定，罰金之最低額僅
  新臺幣3 元。比較修正前、後之刑罰法律，適用修正後之規定
  ，對被告顯未有利。
(二)刑法第55條關於牽連犯之規定業經刪除，則被告所犯各罪，即
  應予分論併罰，比較新舊法結果，以適用被告行為時之法律即
  修正前刑法第55條牽連犯之規定，較有利於被告。
(三)修正後刑法業已刪除第56條連續犯之規定。是於新法修正施行
  後，行為人之數犯罪行為，即須分論併罰。此刪除雖非犯罪構
  成要件之變更，但顯已影響行為人刑罰之法律效果，自屬法律
  有變更，比較新舊法結果，適用被告行為時法律即依舊法論以
  連續犯，對被告並無不利。
(四)被告行為後，刑法於94年2 月2 日修正公布，95年7 月1 日施
  行。修前刑法第42條第2 項規定「易服勞役以一元以上三元以
  下折算一日。」，而被告行為時之易服勞役折算標準，據修正
  前罰金罰鍰提高標準條例第2 條前段規定，就其原定數額提高
  為100 折算一日，則被告依行為時之易服勞役折算標準，應以
  銀元100 元以上300 元以下即新臺幣300 元以上900 元以下折
  算一日；然修正後刑法第42條第3 三項前段規定：「易服勞役
  以新臺幣一千元、二千元或三千元折算一日。」，經比較新舊
  法結果，以修正後之規定，較有利於被告，則應依刑法第2 條
  第1 項後段規定，適用修正後之刑法第42條第3 項前段規定，
  定罰金易服勞役之折算標準。
(五)綜上比較結果，依刑法第2 條第1 項規定，自應適用較有利於
  被告之行為時法。另關於易刑處分之規定，並無整體比較適用
  之問題，業已敘明如前，適用較有利於被告之修正後刑法第42
  條第3項前段規定。
三、核被告所為，係犯槍砲彈藥刀械管制條例第8 條第4 項未經
    許可持有可發射金屬具有殺傷力之槍枝罪、刑法第305 條恐
    嚇危害安全罪。被告於前開時、地恐嚇張萬教、林徐採燕，
    時間緊接，所犯係構成要件相同之罪名，顯係基於概括犯意
    反覆為之，應依修正前刑法第56條連續犯之規定，論以一罪
    ，並加重其刑。其所犯未經許可持可發射金屬具有殺傷力之
    空氣長槍罪及恐嚇危害安全罪間，有手段、目的之牽連關係
    ，依修正前刑法第55條之規定從一重之未經許可持有可發射
    金屬具有殺傷力之槍枝罪處斷。按槍砲彈藥刀械管制條例第
    18 條 第4 項前段所稱「犯本條例之罪，於偵查或審判中自
    白，並供述全部槍砲、彈藥、刀械之來源及去向，因而查獲
    或因而防止重大危害治安事件發生者，減輕或免除其刑」。
    其所稱「來源及去向」，前者係指該等槍砲、彈藥、刀械之
    取得來源，包括交付之人（即所謂「上手」），及其交付之
    原因、時地、經過等情節；後者係指該等槍砲、彈藥、刀械
    之下落去向，包括目前藏置之處所或受移轉持有者（即所謂
    「下手」）之真實姓名及其所在等情節（最高法院93年度台
    上字第4007號判決要旨參照）。查本件被告乙○○於警詢中
    供承伊犯案時持有之空氣長槍是丙○○所有；伊幫丙○○處
    理債務並向丙○○表示需要空氣長槍，丙○○準備好後，便
    放在檳榔攤倉庫內要伊去拿；丙○○那裡有3 把空氣長槍，
    1 把是6 厘米的，另2 把是8 厘米的；之前丙○○都藏在檳
    榔攤裡面等語（參被告乙○○95年10月26日、95年11月7 日
    警詢筆錄）。高雄市政府警察局刑警大隊據此聲請臺灣高雄
    地方法院檢察署檢察官向本院就丙○○涉嫌違反槍砲彈藥刀
    械管制條例案件核發搜索票，有高雄市政府警察局刑警大隊
    95年11月29日高市警刑大偵一字第0950012699號聲請書在卷
    足參（參偵3 卷第3 頁至第6 頁），經本院核發搜索票後，
    警員遂於95年12月12日前往丙○○高雄市○○區○○路新市
    場巷5 之1 號住所執行搜索，雖當場未查獲不法事證，然丙
    ○○於同日即帶同執勤員警前往高雄市○○區○○街15之21
    號友人洪宗伯之住處，取出丙○○寄放於洪宗伯住處之空氣
    長槍3 支、土造鋼筆手槍1 支等情，有高雄市政府警察局刑
    警大隊解送人犯報告書1 份足參，足認附表編號1 至編號3
    之空氣長槍係因被告乙○○於警詢中自白，並就其持有空氣
    長槍之原因、經過，槍枝去向供承明確後，經警循線查獲，
    自應依本法第18條第4 項之規定，減輕其刑。爰審酌被告未
    經許可，擅自持有具殺傷力之槍枝，對於他人生命、身體以
    及社會治安造成潛在之危險與不安，本不宜寬待，惟念及其
    犯後坦承犯行，態度尚佳，顯有悔意等一切情狀，量處如主
    文所示之刑，並就罰金部分諭知如主文所示之易服勞役折算
    標準，以資懲儆。另被告行為時間在96年4 月24日以前，惟
    其所犯槍砲彈藥刀械管制條例第8 條第4 項之罪，經本院判
    處逾有期徒刑1 年6 月之刑如上，依中華民國96年罪犯減刑
    條例第3 條第1 項第4 款規定，不予減刑，附此敘明。扣案
    如附表編號1 所示之空氣長槍1 支，係供被告乙○○為本件
    犯行所用之物，且經送高雄縣政府警察局鑑定結果認具有殺
    傷力，有高雄縣政府警察局95年12月25日高縣警鑑字第
    0950077009號槍彈鑑定書1 份可參，為槍砲彈藥刀械管制條
    例第4 條第1 項第1 款所定之槍砲，屬違禁物，不問屬於犯
    人與否，應依刑法第38條第1 項第1 款規定宣告沒收。至扣
    案如附表編號2 編號6 所示之物均為共犯丙○○所有（參警
    卷第5 頁），且非供被告乙○○為本件犯行所用之物，另扣
    案如附表編號7 至11號所示之物，雖為被告所有，然均無證
    據證明與被告本件未經許可持有可發射金屬具有殺傷力之槍
    枝犯行相關，非被告所有供犯罪所用之物，均不予宣告沒收
    ，附此敘明。
四、共犯丙○○部分由本院另行審結。
據上論斷，應依刑事訴訟法第299 條第1 項前段，槍砲彈藥刀械
管制條例第8 條第4 項、第18條第4 項前段，刑法第11條前段、
第2 條第1 項、第305 條、第42條第3 項前段、第38條第1 項第
1款 ，修正前刑法第55條、第56條，刑法施刑法第1 條之1 ，判
決如主文。
本案經檢察官甲○○到庭執行職務。
中    華    民    國    97    年    1     月    8     日
                  刑事第十一庭  審判長法  官  施柏宏
                                      法  官  黃宗揚
                                      法  官  黃繼瑜
以上正本證明與原本無異。
如不服本判決應於收受本判決後10日內向本院提出上訴書狀，並
應敘述具體理由，如未敘述上訴理由者，應於上訴期間屆滿後20
日內補提理由書狀於本院（均須按他造當事人之人數附繕本）「
切勿逕送上級法院」。
中    華    民    國    97    年    1     月    8     日
                                      書記官  曾小玲
附錄本件論罪科刑法條全文：
槍砲彈藥刀械管制條例第8條
未經許可，製造、販賣或運輸鋼筆槍、瓦斯槍、麻醉槍、獵槍、
空氣槍或第4 條第1 項第1 款所定其他可發射金屬或子彈具有殺
傷力之各式槍砲者，處無期徒刑或5 年以上有期徒刑，併科新臺
幣1 千萬元以下罰金。
未經許可，轉讓、出租或出借前項所列槍枝者，處5 年以上有期
徒刑，併科新臺幣1 千萬元以下罰金。
意圖供自己或他人犯罪之用，而犯前二項之罪者，處無期徒刑或
7 年以上有期徒刑，併科新臺幣1 千萬元以下罰金。
未經許可，持有、寄藏或意圖販賣而陳列第1 項所列槍枝者，處
3 年以上10年以下有期徒刑，併科新臺幣700 萬元以下罰金。
中華民國刑法第305條
以加害生命、身體、自由、名譽、財產之事，恐嚇他人致生危害
於安全者，處 2 年以下有期徒刑、拘役或 3 百元以下罰金。
附表：
┌──┬───────────┬────┐
│編號│    品      名        │  數量  │
├──┼───────────┼────┤
│ 1  │改造空氣長槍（槍枝管制│  1 支  │
│    │編號0000000000號）    │        │
│    │                      │        │
├──┼───────────┼────┤
│ 2  │改造空氣長槍（槍枝管制│  同上  │
│    │編號0000000000號）    │        │
│    │                      │        │
├──┼───────────┼────┤
│ 3  │改造空氣長槍（槍枝管制│  同上  │
│    │編號0000000000號）    │        │
│    │                      │        │
├──┼───────────┼────┤
│ 4  │土造鋼筆手槍（槍枝管制│  同上  │
│    │編號0000000000號）    │        │
│    │                      │        │
├──┼───────────┼────┤
│ 5  │工業底火              │  29顆  │
├──┼───────────┼────┤
│ 6  │鋼珠                  │  1 批  │
├──┼───────────┼────┤
│ 7  │小鋼珠                │  37顆  │
├──┼───────────┼────┤
│ 8  │鋼管                  │  1 支  │
├──┼───────────┼────┤
│ 9  │螺帽                  │  1 顆  │
├──┼───────────┼────┤
│ 10 │彈簧                  │  2 條  │
├──┼───────────┼────┤
│ 11 │撞針                  │  2 顆  │
└──┴───────────┴────┘


司法院資訊處製作；財團法人民間司法改革基金會備份。
